臺灣桃園地方法院刑事交通事件裁定　　　　　　　　　　九十三年度交聲字第一號
　　原處分機關　交通部公路總局新竹區監理所桃園監理站
　　異　議　人
　　即受處分人　甲○○
右列受處分人因違反道路交通管理處罰條例案件，對於交通部公路總局新竹區監理所
桃園監理站中華民國九十二年十二月八日所為之處分（原處分案號：桃監裁三字第駕
裁五二－Ｄ九Ａ七八一○一一號），聲明異議，本院裁定如左：
    主  文
原處分撤銷。
甲○○汽車駕駛人，行經有燈光號誌管制之交岔路口闖紅燈，處罰鍰新臺幣參仟陸佰
元，並記違規點數參點。又汽車駕駛人，不按遵行方向行駛，處罰鍰新臺幣壹仟貳佰
元，並記違規點數壹點。
    理  由
一、原處分意旨略以：本件異議人即受處分人甲○○騎乘車牌號碼ＨＺＷ－七六七號
    重型機車，於民國九十年五月二日上午十一時十分許，沿桃園市○○路由中壢往
    桃園方向行駛，行經中山路與守法路之設有燈光號誌管制之交岔路口之際，竟不
    遵守交通號誌闖紅燈直行繼續行駛，並提前逆向行駛非調撥之來車道，不按遵行
    之方向行駛，遂以受處分人有違反道路交通管理處罰條例第五十三條（原舉發通
    知單誤載為第三十五條）、第四十五條第一項第一款規定之行為掣單舉發，並載
    明應到案日期為九十年五月十七日前，同時將舉發通知單交受處分人簽收，惟受
    處分人拒簽及拒收，警員遂在該舉發通知單上記明「拒簽」，而視為已收受該通
    知單，嗣因受處分人未依限（九十年五月十七日前）自行到案，原處分機關乃依
    前開條例第五十三條、第六十三條第一項（漏載第一款、第三款）及違反道路交
    通管理事件統一裁罰標準及處理細則第四十四條第一項規定，於九十二年十二月
    八日逕行從重裁處新臺幣（下同）五千四百元罰鍰並記違規點數四點等語。
二、異議意旨略以：異議人並未於本件舉發違反道路交通管理事件通知單上所載之時
    地即桃園市○○路與守法路口闖紅燈，也沒有逆向行駛，當時並沒有被警察開過
    紅單，而本件違規事件亦無照片可資證明。此外，依違反道路交通管理統一裁罰
    基準及處理細則第四十條規定，原處分機關於處決前應給予受處分人陳述機會，
    然本件原處分機關卻未給予其陳述意見之機會；又依同細則第二十九條規定，舉
    發機關於舉發日起四日內移送處罰機關，惟本件卻未依法移送，延宕二年半始於
    九十二年十二月八日作成裁決，而依同細則第七十七條規定，原處分機關對於相
    關帳冊保存期限為一年，是本件時效已消滅，顯失公平原則，原處分顯屬不當，
    爰於九十二年十二月十二日收受裁決書後，依法於同年月二十二日提出本件異議
    等語。
三、按汽車駕駛人，行經有燈光號誌管制之交岔路口闖紅燈者，處一千八百元以上五
    千四百元以下罰鍰，道路交通管理處罰條例第五十三條定有明文，而汽車駕駛人
    駕駛汽車違反同條例第五十三條規定者，除應依該條所規定之罰鍰處罰外，並應
    予記違規點數三點，復為同條例第六十三條第一項第三款所明定。次按汽車駕駛
    人，爭道行駛有左列情形之一者，處六百元以上一千八百元以下罰鍰：（一）不
    按遵行之方向行駛者，同條例第四十五條第一項明文規定；又汽車駕駛人有違反
    同條例第四十五條規定者，除依原條款處罰鍰外，並記違規點數一點，同條例第
    四十五條第一項第一款、第六十三條第一項第一款分別定有明文。
四、經查：
    （一）對於交通違規行為，拍照僅為舉發證據方式之一，取締員警為現場目睹之
          人，且為交通執法人員，縱未拍照，違規行為人亦不得執此解免違規責任
          。本件受處分人於前述時地，在設有紅綠燈光號誌管制之路口，明知為禁
          止通行之紅燈號誌，竟仍違規直行闖紅燈行駛，並提前逆向行駛非調撥之
          來車道，嗣經警攔停舉發之違規事實，業據證人即目睹受處分人違規行駛
          繼而開單告發受處分人之員警劉俊志於本院調查時結證稱：「‧‧‧他從
          中壢方向往桃園方向逆向行駛、闖紅燈，因為當時我正在守法路上正準備
          左轉中山路，他從中壢的方向橫越Ｔ字路口往桃園方向所以我確定他是闖
          紅燈，因為我的方向是綠燈，另外他就由南往北的車道直接闖越北往南的
          車道而逆向行駛，他逆向行駛約十五公尺之遠，而我是在該路口約十五公
          尺遠的地方把他攔下，而他家的位置還要再逆向行駛往前。」「（問：你
          是否可以確定是異議人騎乘機車在前開路口於舉發單所載的時間闖紅燈逆
          向行駛為你攔停並開立舉發單？）可以。」「‧‧‧開立紅單的當時，異
          議人的態度很兇，跟我爭辯他沒有闖紅燈，所以我看到他本人就有印象，
          另外逆向行駛的部分異議人當時沒有跟我爭辯，我是在北向南的車道將他
          攔下而當時他是南往北的方向行駛。」等語明確（參本院卷第三四、四三
          、四四頁）。是受處分人確有前開違規行為，堪以認定。
    （二）按舉發違反道路交通管理事件後，舉發單位應於舉發當日或翌日午前，將
          該舉發違反道路交通管理事件有關文書或電腦資料連同有暫代保管物件者
          之物件送由該管機關，於舉發之日起四日內移送處罰機關；違反道路交通
          管理事件之行為人，未依規定自動繳納罰鍰，或未依規定到案聽候裁決，
          處罰機關應於舉發違反道路交通管理事件通知單送達二個月內依基準表逕
          行裁決之，違反道路交通管理事件統一裁罰基準及處理細則第二十九條第
          一項、第四十四條第一項定有明文。然查，前開細則係依道路交通管理處
          罰條例第九十二條規定作為立法依據，由立法者授權交通部會同內政部訂
          定，作為執行單位取締交通違規事件之內部準則，是上開舉發機關及處罰
          機關處理期間之規定，係屬執行機關內部作業準則之規範，該管機關縱未
          依上開期限移送或裁決，亦僅係行政作業上有無疏失之問題，其所為之裁
          決不因之而無效。次按行政執行，自處分確定之日或其他依法令負有義務
          經通知限期履行之文書所定期間屆滿之日起，五年內未經執行者，不得再
          執行，行政執行法第七條第一項前段定有明文。而本件執行尚未逾五年之
          期間，自無時效消滅可言。綜上，受處分人之所辯，均不足採。
五、惟按違反道路交通管理處罰條例行為之處罰，處罰機關於裁決前，應給予違規行
    為人陳述之機會。又違反道路交通管理事件之裁決，應就訊問所得之事證、情節
    ，參酌稽查取締人員處理意見及被處分之陳述，依基準表裁處，不得枉縱或偏頗
    ，違反道路交通管理事件統一裁罰基準及處理細則第四十條、第四十三條第一項
    有明文規定，是依上開規定，處罰機關於裁決前，應聽取受處分人之陳述，未能
    聽取則構成行政處分之瑕疵，應予撤銷（行政法院五十六年判字第一一○號判例
    參照）。同此意旨，前開細則第十一條第一項第一款前段規定：當場舉發者，應
    填記駕駛人或行為人姓名、性別、出生年月日、地址、身分證統一號碼及車主姓
    名、地址、車牌號碼、車輛種類。被查獲之駕駛人或行為人為受處分人時，應將
    該通知單填記後交付該行為人簽名或蓋章收受之；拒絕簽章者，並『記明其事由
    』，視為已收受。另依內政部警政署於八十七年六月十一日八七警署交字第四八
    九八五號函稱：違反道路交通管理事件，違規人當場拒絕簽收通知單，執勤員警
    未記明其事由，多僅註記「拒收」或「拒簽收」，而未告知應到案日期、處所、
    違規事實及違反法條，致違規人不知應到案日期、處所、繳納期限等。應到案處
    所、日期如舉發當場未告知違規人時，違規人確屬無從知悉處罰內容並依限期到
    案。遇有拒簽情形時，應告知其應到案日期、處所、繳納期限等事項，並於通知
    單「移送聯」記明上述事由已告知情形，以保障違規人權益，並利裁罰人員參考
    ，其函釋內容具有使前揭「拒絕簽章，視為已收受」之規定合法、具體化之實質
    內涵，使受處分人得具體明確知悉舉發通知單內容，俾其能有適時陳述意見之機
    會，又違反道路交通管理事件統一裁罰標準及處理細則第二條規定之裁罰分類標
    準表，關於各期限內繳納與逾期繳納或經逕行裁決處罰者，各異裁罰標準，事涉
    受處分人得否於期限內到案，而逕依前述標準表為最低度裁罰之行政處遇。本件
    違規情事經員警舉發後因受處分人拒收，員警當時僅於舉發單上記明「拒簽」之
    字樣，而未當場告知應到案時間地點及權利義務且未於通知單上載明「拒簽事由
    」，此經本院傳訊舉發員警劉俊志到庭證述綦詳（參本院卷第五九頁），關於受
    處分人是否已明確知悉前開舉發通知單內容，不無疑義，是該不利益之結果（即
    應予最高罰額裁處），乃係行政機關因行政程序進行未完足所致，原處分程序上
    既有前述之疵議，自難維持，應予撤銷。爰由本院依據異議人之違規情事，自為
    裁定如主文所示。
據上論斷，應依道路交通案件處理辦法第二十條前段，裁定如主文。
中      華      民      國       九十三     年     六    月     九      日
                                臺灣桃園地方法院交通法庭
                                    法  官   吳為平
右正本證明與原本無異。
如不服本裁定，應於裁定送達後五日內向本院提出抗告狀。
                                    書記官   賴朱梅
中      華      民      國       九十三     年     六    月     十一    日
